【裁判字號】    87,上訴,5219
【裁判日期】    890809
【裁判案由】    毒品危害防制條例
【裁判全文】
臺灣高等法院刑事判決                          八十七年度上訴字第五二一九號
    上  訴  人  乙○○
    即  被  告
    指定辯護人  本院甲○辯護人
右列被告因煙毒案件，不服臺灣桃園地方法院八十六年度訴字第一六六九號，中華民
國八十七年一月十三日第一審判決（起訴案號：臺灣桃園地方法院檢察署八十六年度
偵字第九六四三、一一九七○號），提起上訴，本院判決如左：
    主  文
原判決關於乙○○部分撤銷。
乙○○施用第一級毒品，又連續施用第二級毒品，均免刑。
    事  實
乙○○基於概括犯意，先後於民國八十六年八月廿四日及廿九日，連續在桃園縣桃園
市○○街永勝保齡球館內施用嗣經列為第二級毒品之安非他命。經桃園縣警察局桃園
分局於同月卅日下午九時左右採尿送驗查獲，並驗得其在採尿前一百廿小時內，曾於
不明處所施用嗣經列為第一級毒品之海洛因一次，併報臺灣桃園地方法院檢察署檢察
官偵查起訴後，由本院裁定移送觀察勒戒認有繼續施用之傾向，復經裁定施以強制戒
治一年，因裁定停止戒治並付保護管束期滿未經撤銷，視為執行強制戒治期滿。
    理  由
一上訴人坦承前述施用第二級毒品之犯罪事實，而其查獲時所採尿液經法務調查局先
  後以螢光偏極免疫分析法、氣相層析儀分析法及氣相層析質譜儀分析法實施交叉鑑
  驗結果，確認除呈安非他命陽性反應外，併呈煙毒陽性反應（見該局檢驗通知書）
  ，足認其並曾於採尿前一百廿小時內施用第一級毒品海洛因。上訴人空言否認施用
  第一級毒品，辯稱驗尿結果係因先前誤吸他人施用煙毒擴散之煙氣（俗稱「二手煙
  」）所致，但目前醫學上查無因吸入海洛因二手煙而於尿液中可驗出嗎啡陽性反應
  之醫學報告，且若非長時間與吸毒者直接相向及存心大量吸入吸毒者所呼出之煙氣
  ，以二手煙可能存之低劑量煙毒，亦不致在尿液中驗出煙毒反應，所為不合通常學
  理之辯解，未據提出確切反證以供調查，尚不足以推翻前述對其不利之積極證據。
  事證明確，犯行已可認定。
二安非他命經列為麻醉藥品管理條例所規定之麻醉藥品，在本案第一審繫屬之後，復
  與原屬煙毒之海洛因經八十七年五月廿二日施行之毒品危害防制條例分別列為第二
  級毒品及第一級毒品。上訴人兩次施用安非他命，時間相近，所犯為構成要件相同
  之罪名，動機均在使用禁制藥物自我麻醉，顯係出於概括犯意，應依連續犯規定論
  以一罪。核其所為，各犯毒品危害防制條例第十條第一項、第二項之罪。施用前持
  有第一級毒品與第二級毒品之低度行為，已為高度之施用犯行所吸收，俱不另論罪
  。原審予以論罪科刑，雖非無見，但上訴人犯罪後，肅清煙毒條例業經修正為毒品
  危害防制條例，將海洛因列為第一級毒品，並將原依麻醉藥品管理條例列管之化學
  合成麻醉藥品安非他命列入該條例規定第二級毒品，有如前述，新法於八十七年五
  月廿日生效，且其規定較有利於被告，原判決不及適用修正後之法律，案經上訴，
  即屬無可維持，應由本院撤銷改判。上訴人施用兩級毒品，經交付執行觀察勒戒後
  有繼續施用之傾向，因而裁定施以強制戒治，復經裁定停止戒治並付保護管束期滿
  未經撤銷，視為執行強制戒治期滿，有臺灣臺北看守所附設勒戒處所出具有施用毒
  品傾向證明書及臺灣桃園地方法院檢察署保護管束執行卷宗足憑，依法應予諭知免
  刑。
三依刑事訴訟法第三百六十九條第一項前段、第三百六十四條、第二百九十九條第一
  項但書，毒品危害防制條例第十條第一項、第二項、第二十條第一項、第二項、第
  二十三條第一項、第三十五條第三款，刑法第二條第一項前段、第十一條前段、第
  五十六條，判決如主文。
本案經檢察官賴俊雄到庭執行職務
中    華    民    國      八十九      年      八      月       九       日
                              臺灣高等法院刑事第廿三庭
                                  審判長法  官  劉  靜  嫻
                                        法  官  吳      燦
                                        法  官  林  勤  綱
右正本證明與原本無異。
第一級毒品部分檢察官如不服本判決應於收受送達後十日內向本院提出上訴書狀，其
未敘述上訴之理由者並得於提起上訴後十日內向本院補提理由書（均須按他造當事人
之人數附繕本）。
餘均不得上訴。
                                        書記官  陳  啟  文
中    華    民    國      八十九      年      八      月      十四      日


司法院資訊處製作；財團法人民間司法改革基金會備份。
